【裁判字號】    91,交簡上,98
【裁判日期】    920924
【裁判案由】    過失傷害
【裁判全文】
臺灣士林地方法院刑事判決                        九十一年度交簡上字第九八號
    上  訴  人
    即  被  告  乙○○
右列被告因過失傷害案件，不服本院士林簡易庭九十一年度士交簡字第七七六號，中
華民國九十一年十月三日第一審刑事簡易判決（聲請簡易判決處刑案號：九十一年度
偵字第五二二七、六六一二號），提起上訴，本院管轄第二審合議庭判決如左：
    主  文
原判決撤銷。
乙○○因過失傷害人，處有期徒刑月，如易科罰金以佰元折算壹日，緩刑貳年。
    事  實
一、乙○○於民國（下同）九十年十一月三十日清晨五時五十分許，駕駛車牌號碼Ｇ
    Ｗ─五二三三號自用小客車，自其臺北縣淡水鎮○○路四十二巷二十三號三樓居
    住處所前往桃園縣大園鄉中正國際機場上班，而沿臺北縣淡水鎮○○路四十二巷
    行駛，嗣於同日上午六時五分許，途經該無號誌之交岔巷口，欲左轉進入淡海路
    由沙崙往淡水方向行駛之際，本應注意汽車行駛時，駕駛人應注意車前狀況，隨
    時採取必要之安全措施，又汽車左轉彎時，應行至交岔路口中心處左轉，並不得
    占用來車道搶先左轉，且應於轉彎前注意來、往行人，而依當時天候為起霧、日
    間有晨光、路面乾燥無缺陷、道路無障礙物等一切情狀，並無不能注意之情事，
    竟疏未注意，猶貿然駕車於尚未駛至上述交岔路口中心處即占用對向由淡水往沙
    崙方向之淡海路來車道而違規搶先左轉，復於起霧視線不清時疏未警戒車前狀況
    注意安全，適有行人甲○○○於淡水往沙崙方向之淡海路三十七號前正擬越過於
    未設有行人穿越道亦非禁止穿越之道路俾至對面天生國小公車站牌搭乘公車前往
    臺北榮民總醫院洗腎時，亦疏未注意左右有無來車即行穿越，致乙○○於發現甲○○○時已不及閃避煞停，而在淡水往沙崙方向之淡海路三十七號前，其駕駛之
    車牌號碼ＧＷ─五二三三號自用小客車左前葉子板及左前車門處逆向擦撞行人甲○○○之右側，造成甲○○○因此受有右側顏面骨骨折、右側顏面撕裂傷等普通
    傷害。乙○○於事故發生後，旋即下車留於現場照護傷者甲○○○，並於未被有
    偵查犯罪職務之公務員發覺其犯罪前，向據報前來現場處理車禍事宜之警員劉治
    平當場承認駕車發生前揭車禍，自首肇事而接受裁判。
二、案經乙○○自首暨被害人甲○○○訴由臺北縣警察局淡水分局報請臺灣士林地方
    法院檢察署檢察官聲請簡易判決處刑。
    理  由
一、訊據上訴人即被告乙○○固坦承於右揭時、地駕車行經該處，然矢口否認有何過
    失傷害之犯行，先於本院調查時辯稱：當時是甲○○○自行跌倒，我未擦撞到甲○○○，至於車號ＧＷ─五二三三號自用小客車左前葉子板及左前車門處擦撞痕
    則是案發當天我與警員走來走去所留下云云，繼於本院審理時則改稱：當時我是
    停止的，可能是甲○○○自行跑上來撞上我的云云。
二、然查：
（一）被告乙○○駕車於行經上開無號誌交岔巷口左轉時，因起霧視線不良，疏未注
      意車前狀況即貿然左轉，致擦撞正在過馬路亦疏未注意左右有無來車之告訴人
      甲○○○等事實，業據被告乙○○於警訊時〔詳見臺灣士林地方法院檢察署九
      十一年度他字第九七八號卷第十四頁背面稱：「當時我駕自小客ＧＷ─五二三
      三自淡海路四十二巷口要駛出，等左右均看無來車時，我便駛出巷口往淡水方
      向，那知忽然有一黑影衝過來，踩剎車便已擦撞行人甲○○○，而甲○○○便
      倒地擦傷，情形大致如此。．．．因當時天未亮黑漆漆的視線不好。」等語〕
      及於本院審理中〔詳見本院九十二年九月十日審判筆錄第九頁稱：「（問：你
      聽到聲音時你車子左方有無車子或障礙物？）沒有。」等語〕分別供述在卷，
      核與告訴人甲○○○之指訴情節相符〔詳見同署九十一年度他字第九七八號卷
      第十八頁背面警訊稱：「當時我一大早出門要坐公車，至榮總洗腎，在行經淡
      海路三十七號前，淡海路四十二巷口忽然駛出欲左轉之自小客ＧＷ─五二三三
      擦撞到我，致我倒地受傷，情形大致如此。」等語、同署九十一年度偵字第五
      二二七號卷第三三頁背面至第三四頁九十一年八月八日偵訊稱：「（問：當日
      情形如何？）當日我欲搭車洗腎（先倒垃圾）（搭指南淡海線公車）當時我遠
      遠有看到車，沒想到就撞過來。」等語、本院九十二年三月二十四日訊問筆錄
      第十頁至第十一頁稱：「（問：你是自己跌倒還是被撞到的？）我當時要走過
      去，車子開過來擦撞到我身體右側的肋骨附近。（問：你當時是要過馬路？）
      是的，我要去坐車。（問：你當時一個人出門？）是的。（問：你說是被擦撞
      ，被撞後就倒地了？）是的。（問：你要過馬路時有無看到被告的車子要左轉
      ？）我有看到被告車子直直開過來，但我沒有想到被告會左轉。」等語），參
      以證人即承辦警員劉治平於本院調查中復結證稱當天有起霧視線不良，肇事地
      點係無號誌交岔巷口，被告乙○○之自小客車係左轉逆向停於對向車道，警訊
      時被告乙○○有坦承擦撞到告訴人甲○○○，卷附車號ＧＷ─五二三三號自用
      小客車擦撞痕跡照片係依被告乙○○之陳述如何擦撞而依其陳述拍攝等情〔詳
      見本院九十二年三月二十四日訊問筆錄第三頁至第十一頁稱：「（問：本案肇
      事現場是否是無號誌的交岔路口？）是的。．．．（問：提示他字卷第二十頁
      並告以要旨，現場圖是否你畫的？當時被告車是否停在對向車道？）我畫的，
      我到現場時看見被告車子逆向停在對向車道。．．．（問：當時天候如何？）
      有起霧，視線不太好。．．．（問：九十年十一月三十日被告警訊筆錄是否依
      被告陳述所記載？）是的，當時被告有坦承有輕微擦撞到告訴人甲○○○。．
      ．．（問：提示偵卷第十三、十四頁、二十八頁車損情形並告以要旨，這些照
      片是否你拍的？）是的，因當時被告有跟我說他是怎麼撞的，我依他的陳述下
      去拍照。」等語〕，並有告訴人甲○○○九十一年四月三十日告訴狀（詳見同
      署九十一年度他字第九七八號卷第四頁）、手繪現場草圖（詳見同署九十一年
      度他字第九七八號卷第七頁，顯示車號ＧＷ─五二三三號自用小客車係左轉停
      於對向車道，載案發時、地係九十年十一月三十日六時五分在淡海路三七號前
      發生，被告乙○○有簽名、捺指印）、道路交通事故調查報告表（詳見同署九
      十一年度他字第九七八號卷第二十頁，顯示車號ＧＷ─五二三三號自用小客車
      係左轉車但逆向停在往沙崙之方向）、臺北縣警察局淡水分局處理交通事故現
      場照片粘貼卡（詳見同署九十一年度偵字第五二二七號卷第十三頁至第十五頁
      ，計十二幀照片，顯示車號ＧＷ─五二三三號自用小客車係左前葉子板及左前
      車門處擦痕）、案發現場照片六幀（詳見同署九十一年度偵字第五二二七號卷
      第三五頁）等附卷可稽，足徵被告乙○○係駕車於左轉時占用來車道搶先左轉
      ，且係於起霧視線不良時疏未警戒車前狀況，致撞及告訴人甲○○○乙節，殊
      無疑義。至被告乙○○嗣雖於偵查中（詳見同署九十一年度偵字第五二二七號
      卷第二一頁背面九十一年七月三日偵訊稱：「．．．我停下來等機車過後預往
      前開時，即見一黑影撞上來。」等語）及於本院調查時所具之九十二年三月二
      十四日刑事上訴理由暨調查證據聲請狀第三頁及第四頁（第三頁載「．．殊料
      ，上訴人於停止待轉時，忽然有一黑影衝過來，後來便發生甲○○○跌倒在地
      。」、第四頁載「柒、上訴人撞傷告訴人後，隨即將告訴人扶起」）及本院審
      理時（詳見本院九十二年九月十日審判筆錄第二頁）雖均改稱肇事時係在停止
      狀態而係告訴人甲○○○衝撞導致發生車禍等情，惟均坦承其所駕駛之車號Ｇ
      Ｗ─五二三三號自用小客車有與告訴人甲○○○發生碰撞，且被告乙○○於檢
      察官九十一年八月八日偵查庭訊提示臺灣省臺北縣區車輛行車事故鑑定委員會
      九十一年七月十二日北鑑字第九一０六七三號函送之鑑定意見書時，復表示無
      意見，不用再送覆議等語〔詳見同署九十一年度偵字第五二二七號卷第三四頁
      九十一年八月八日偵訊稱：「（問：提示鑑定報告，有何意見？）無意見，不
      用送覆議。」等語〕，益證被告乙○○於本院調查時所辯並未擦撞告訴人甲○○○而係告訴人甲○○○跌倒乙節，顯與事實不符，不足採信；再者，被告乙○○既已於警訊中供承係撞到告訴人甲○○○後始行停車，業如前述，核與警
      員劉治平證述之情節相符，參以被告乙○○前揭所辯並未與告訴人甲○○○發
      生擦撞，而係告訴人甲○○○自行跌倒乙節，倘被告乙○○當時係處於停止狀
      態，又何以被告乙○○於警訊時係向警員劉治平陳稱係撞及告訴人甲○○○後
      始緊急煞車，又何以於本院調查時另改稱並未與告訴人甲○○○發生碰撞，另
      觀諸被告乙○○與告訴人甲○○○於臺北縣淡水鎮調解委員會九十二年八月六
      日調解筆錄（附於本院審理卷中）上業已詳載係被告乙○○駕駛車號ＧＷ─五
      二三三號自用小客車不慎撞及告訴人甲○○○等節，顯見被告乙○○於本院審
      理時所辯當時係停車處於靜止狀態，並係告訴人甲○○○自行撞上云云，亦係
      畏罪卸責之詞，不足採信。
（二）雖被告乙○○以證人丙○○於本院九十二年三月二十四日調查時所稱當時係告
      訴人甲○○○自行跌倒受傷云云，以實其說，惟查丙○○業自承當天視線不良
      有霧，案發當時其與被告乙○○之車相距三十公尺，當時看被告乙○○也沒有
      看得很清楚〔詳見本院九十二年三月二十四日訊問筆錄第六頁至第八頁稱：「
      ．．．且當天視線不良，．．．（問：你當時的位置在何處？）我在被告車子
      的右後方。（問：距離多遠？）差不多三十公尺。（問：當天你說視線不良有
      霧，為何你還可以看見車禍的經過？）還是可以看得很清楚。．．．（問：你
      與被告同樣姓楊，有無任何關係？）沒有，且當時我看被告也沒有看得很清楚
      。」等語〕，核與證人劉治平所述當天有起霧視線不良等情（詳見本院九十二
      年三月二十四日訊問筆錄第四頁）及卷附道路交通事故調查報告表（詳見同署
      九十一年度他字第九七八號卷第二十頁，載天候係霧或煙）記載之情節相符，
      則證人丙○○連被告乙○○都無法看清楚且係於起霧視線不良復相距已達三十
      公尺之情況下，其前開所述是否事實，已屬可疑，況證人丙○○復證稱當時有
      向被告乙○○說係告訴人甲○○○自行跌倒，不要動告訴人甲○○○等節（詳
      見本院九十二年三月二十四日訊問筆錄第八頁），然被告乙○○卻仍向承辦警
      員劉治平供述確係駕車擦撞告訴人甲○○○，並向警員劉治平陳述其車子左前
      葉子板及左前車門處之擦痕係因本次車禍所造成，復告知警員劉治平如何擦撞
      以利其拍照，業如前述，益徵被告乙○○供稱駕車撞及告訴人甲○○○乙節應
      屬真實，堪以採信；再車號ＧＷ─五二三三號自用小客車左前葉子板及左前車
      門處之擦痕係因本件車禍所造成，已據證人劉治平結證在卷，亦如前述，且依
      卷附照片顯示前開自小客車左前葉子板及左前車門處之擦痕顯非因當日警員劉
      治平及被告乙○○所遺留，是以被告乙○○前開所辯車子左前葉子板及左前車
      門處之擦撞痕跡係自己與警員劉治平走來走去所遺留下來云云，亦非可採，而
      為避就卸責之詞，無從採憑。
三、至被告乙○○之辯護人於本院審理時另以「一、告訴人甲○○○之指訴與事實不
    符：１、案發當時被告乙○○並未撞及告訴人甲○○○，２、告訴人甲○○○當
    時係橫越馬路而非靠右行走，３、因被告乙○○並未撞及告訴人甲○○○故其所
    受傷勢並非被告乙○○所造成。二、鑑定意見書有錯誤：１、認定被告乙○○搶
    先左轉並無證據，２、雙黃線既已刨除，所以被告乙○○自非搶先左轉，３、被
    告乙○○並未撞及告訴人甲○○○，故與其受傷之間並無因果關係。三、被告乙○○所駕自小客車左前葉子板及左前車門處擦痕並無證據係擦撞所造成，可能係
    停車或當日被告乙○○與警員劉治平走來走去所留下。四、被告乙○○先前之自
    白與事實不符，自無法據為被告乙○○犯罪之依據。」云云，為被告置辯，惟查
    ：
（一）被告乙○○於警訊時業自承擦撞告訴人甲○○○，偵查中復稱係告訴人甲○○○自己撞上來，於本院審理時亦稱有與告訴人甲○○○發生擦撞，業如前述，
      縱當時告訴人甲○○○亦有穿越馬路未注意左右有無來車之過失，惟此亦無從
      解免被告乙○○之過失責任，是辯護人前揭置辯，核非事實，無從採憑。
（二）再被告乙○○所駕駛之車號ＧＷ─五二三三號自用小客車係左轉車且逆向停於
      淡水往沙崙方向之淡海路上，亦如前述，足徵被告乙○○駕車占用來車道搶先
      左轉，從而辯護人所稱鑑定意見書無證據證明即推定被告乙○○搶先左轉乙節
      ，核非事實，無法採憑；再汽車左轉彎時，應行至交岔路口中心處左轉，並不
      得占用來車道搶先左轉，道路交通安全規則第一百零二條第一項第四款定有明
      文，法令並未規定須在設有雙黃線之車道始須行至交岔路口中心處左轉，縱該
      路口未劃設雙黃線，車輛轉彎時本即不得占用來車道搶先左轉，準此，辯護人
      前開置辯亦與法令規定不合，亦無從採為有利於被告乙○○之認定。
（三）至卷附車號ＧＷ─五二三三號自用小客車左前葉子板及左前車門處擦撞痕跡照
      片（詳見臺灣士林地方法院檢察署九十一年度偵字第五二二七號卷第十三頁至
      第十五頁），係被告乙○○向警員劉治平陳稱如何碰撞告訴人甲○○○，警員
      劉治平始依其指示所拍攝，復如前述，況依前揭照片所示，顯非因被告乙○○
      與警員劉治平走來走去所遺留，是辯護人前述置辯，亦無法採憑。
（四）又被告乙○○之自白，核與告訴人甲○○○、警員劉治平之證述情節均相符，
      並有照片、道路交通事故調查報告表存卷可稽，均詳如前述，自無所謂被告乙○○自白與事實不符之情況，從而辯護人所稱上開各節均與事實不符云云，委
      無可採。
四、按汽車行駛時，駕駛人應注意車前狀況，並隨時採取必要之安全措施；又汽車左
    轉彎時，應行至交岔路口中心處左轉，並不得占用來車道搶先左轉，且於轉彎前
    ，應注意來、往行人；另行人穿越道路，在未設有行人穿越道亦非禁止穿越之路
    段穿越道路時，應注意左右無來車，始可小心迅速穿越，道路交通安全規則第九
    十四條第三項、第一百零二條第一項第四款、道路交通管理處罰條例第四十八條
    第一款、道路交通安全規則第一百三十四條第五款分別定有明文。查本件被告乙○○駕車經過前揭無號誌交岔巷口擬左轉彎時，自應注意遵守前開交通安全規定
    ，而依肇事當時，天候為起霧、日間有晨光、路面乾燥無缺陷、道路無障礙物等
    情，有前開道路交通事故調查報告表為憑，並據本院傳訊承辦警員劉治平到庭結
    證在卷（詳見本院九十二年三月二十四日訊問筆錄），衡情並無不能注意之情事
    ，被告乙○○竟疏未注意車前狀況及來、往行人，且未駛至交岔路口中心處即佔
    用來車道搶先左轉，其有過失至為明確，雖告訴人甲○○○行經肇事地點欲穿越
    馬路時亦同未注意左右有無來車即穿越道路，而就本件車禍之發生同有過失，然
    若被告乙○○確實遵守上揭規定當不致發生本件車禍，是被告乙○○就本件車禍
    之發生與告訴人甲○○○同具過失至為顯然，又本件車禍案件經送鑑定及覆議結
    果，雖認「一、乙○○駕駛自小客車，搶先左轉，未注意左方行人，為肇事原因
    。二、行人甲○○○，無肇事因素。」及「乙○○駕駛自小客車，左轉後逆向斜
    穿道路，為肇事原因」，此有臺灣省臺北縣區車輛行車事故鑑定委員會九十一年
    七月十二日北鑑字第九一０六七三號函送鑑定意見書一份（詳見同署九十一年度
    偵字第五二二七號卷第二七頁至第二九頁）及臺灣省車輛行車事故覆議鑑定委員
    會九十二年七月十日府覆議字第九二一０五六四號函（附於本院審理卷中），即
    亦均認定被告乙○○有疏未注意車前狀況及來、往行人而占用來車道搶先左轉之
    過失，惟前開鑑定意見書及覆議意見書均疏未斟酌告訴人甲○○○當時係擬穿越
    馬路時亦有違反道路交通安全規則第一百三十四條第五款之規定，即遽以作成鑑
    定意見，似有誤會，惟告訴人甲○○○雖與有過失，然仍不得因此相抵而解免被
    告乙○○之過失責任，自無礙於被告乙○○過失犯行之認定甚明。
五、又被告乙○○前揭過失行為，肇致告訴人甲○○○確因本件車禍受有右側顏面骨
    骨折、右側顏面撕裂傷等傷害，亦有告訴人甲○○○行政院國軍退除役官兵輔導
    委員會台北榮民總醫院診斷證明書（詳見臺灣士林地方法院檢察署九十一年度偵
    字第五二二七號卷第十頁）一紙附卷可稽。從而被告乙○○之過失行為與告訴人
    甲○○○所受傷害間顯具有相當因果關係。綜上所述，本案事證明確，被告乙○○之過失犯行，堪以認定，應予依法論科。
六、核被告乙○○所為，係犯刑法第二百八十四條第一項前段之過失傷害罪。又被告
    乙○○於事故發生後，旋下車留於現場照護告訴人甲○○○，並於未被有偵查犯
    罪職務之公務員發覺其犯罪前，即向據報前來現場處理車禍事宜之警員劉治平當
    場承認駕車肇事，自首而接受裁判等情，業據本院傳訊警員劉治平到庭結證明確
    （詳見本院九十二年三月二十四日訊問筆錄第三頁），被告乙○○嗣並接受調查
    裁判，顯已合於刑法第六十二條前段自首規定之要件，爰依該條規定減輕其刑。
七、原審以被告乙○○罪證明確，予以論罪科刑，固非無見，惟查：原判決漏未審酌
    被告符合自首之規定，未予減輕其刑，即有未合；又未斟酌告訴人甲○○○與有
    過失部分，亦有未洽；又被告於原審判決後，於臺北縣淡水鎮調解委員會與告訴
    人甲○○○成立調解，賠償告訴人甲○○○新台幣十二萬元，有調解筆錄乙份在
    卷可稽（附於本院審理卷中），原審未及審酌，自有未合。被告上訴指摘原判決
    量刑失當，或否認犯行，固非全有理由，惟原判決既有可議之處，自應由本院予
    以撤銷改判。爰審酌被告乙○○於事故發生後，旋下車留於現場照護告訴人甲○○○，且雖當時丙○○向被告乙○○表明係告訴人甲○○○自行跌倒，然被告乙○○仍坦白向警員劉治平表示係自行擦撞告訴人甲○○○，並向警員劉治平表示
    其車號ＧＷ─五二三三號自用小客車左前葉子板及左前車門處之擦撞痕跡係因擦
    撞告訴人甲○○○所造成，以利其拍照等情，業經本院傳訊承辦警員劉治平結證
    在卷（詳見本院九十二年三月二十四日訊問筆錄），且被告乙○○於告訴人甲○○○受傷期間，負擔告訴人甲○○○住院及門診醫療費用、照護告訴人甲○○○
    之費用及往來計程車費用，嗣並委其配偶陳麗英於告訴人甲○○○住院期間全程
    照顧告訴人甲○○○，此有被告乙○○所具之告訴人甲○○○臺北榮民總醫院門
    診醫療費用明細收據一紙、臺北榮民總醫院急診醫療費用明細收據一紙、臺北榮
    民總醫院住院醫療費用明細收據一紙、豐茂老人養護中心照顧告訴人甲○○○收
    據二紙、計程車收據十紙（附於本院審理卷中）等附卷可稽，況被告乙○○於本
    院審理期間已主動與告訴人甲○○○達成和解賠償損害等情，亦有告訴人甲○○○九十二年八月六日刑事撤回告訴狀、臺北縣淡水鎮調解委員會九十二年八月六
    日調解筆錄（附於本院審理卷中，載被告乙○○賠償告訴人甲○○○新台幣十二
    萬元整）等在卷可資佐證，及被告之素行、過失之程度、犯後態度、告訴人亦與
    有過失、所受傷害等一切情狀，量處如主文所示之刑，並諭知易科罰金之折算標
    準，以資警惕。末查被告乙○○前未曾受有期徒刑以上刑之宣告，此有臺灣高等
法院被告全國前案紀錄表在卷可參，其因一時駕車疏忽，致罹刑典，且事後已與
    告訴人甲○○○達成和解，業如前述，並有前開調解筆錄附卷為憑，參以被告乙○○曾膺選中華航空產業工會八十九年度模範勞工及淡水鎮體育會水上救生委員
    會因被告乙○○熱心公益關懷社會而出具感謝狀等情（附於本院審理卷中），亦
    有前開當選狀及感謝狀等在卷可參，被告乙○○經此次偵、審程序及科刑判決後
    ，當知所警惕，信無再犯之虞，本院綜核其個人及家庭環境各情，因認其所受刑
    之宣告以暫不執行為適當，故併諭知緩刑二年，以啟自新。
據上論斷，應依刑事訴訟法第四百五十五條之一第一項、第三項、第三百六十九條第
一項前段、第三百六十四條、第二百九十九條第一項前段，刑法第二百八十四條第一
項前段、第六十二條前段、第四十一條第一項、第七十四條第一款，罰金罰鍰提高標
準條例第一條前段、第二條，判決如主文。
本案經檢察官曾淑華到庭執行職務
中      華      民      國      九十二      年    九    月    二十四    日
臺灣士林地方法院刑事第三庭
                                        審判長法  官  雷  雯  華
                                              法  官  王  俊  雄
                                              法  官  李  育  仁
右正本證明與原本無異。
本件判決不得上訴。
                                              書記官  李  家  敏
中      華      民      國      九十二      年    九    月    二十四    日
附錄本判決論罪科刑依據之法條：
中華民國刑法第二百八十四條第一項前段：
 (過失傷害罪)
  因過失傷害人者，處六月以下有期徒刑、拘役或五百元以下罰金。


司法院資訊處製作；財團法人民間司法改革基金會備份。
